---
title: "khfunctions brukerfil"
author: "Vegard"
date: "2025-12-10"
output: html_document
---

# Last inn khfunctions
    
```{r setup, include=FALSE}
library(khfunctions)
```

# Endre år
- Dette styrer hvilken årgang friskvikfiler blir produsert fra. 
- Gjeldende årgang er 2026
- Hvis du trenger å endre årgang, kan du bruke koden under
```{r}
# options("khfunctions.year" = 2025)
```

# Filgruppe

- Filgruppen lagres i MELLOMPRODUKTER/STABLAORG, både som nyeste (overskrives,brukes i kube) og DATERT (for versjonskontroll)

- Fildumper angis som list(NAVN = "FORMAT"), hvor format kan være "CSV", "STATA", eller "R" (evt flere med c("CSV", "STATA", "R"))
  - eksempel: `dumps = list(RSYNT1pre = "CSV")`
  - Tilgjengelige fildumper for filgruppe
    - `RSYNT1pre/post` (innlesing av originalfil)
    - `RESHAPEpre/post` (før og etter reshaping av originalfil)
    - `RSYNT2pre/post` (formattering av originalfil til tabell
    - `KODEBOKpre/post` (før og etter kodebok)
    - `RSYNT_PRE_FGLAGRINGpre/post` (før og etter rsynt-punkt til slutt i kjøringen)
  
- Umiddelbar kvalitetskontroll etter kjøring
  - Sjekk kodeboklogg i mappen MELLOMPROD/KODEBOK_LOGG (datert csv-fil)
  - Sjekk kontroll av alle kolonner i MELLOMPROD/FG_SJEKK (datert csv-fil)

```{r cars}
LagFilgruppe("FILGRUPPENAVN", write = TRUE, dumps = list())
```

# Lage flere filgrupper

- try() sørger for at man går videre til neste filgruppe dersom en av kjøringene feiler
- kopier linjene for å sette opp kjøring av flere filgrupper etter hverandre

```{r}
try(LagFilgruppe("FILGRUPPENAVN", write = TRUE, dumps = list()))
try(LagFilgruppe("FILGRUPPENAVN", write = TRUE, dumps = list()))
try(LagFilgruppe("FILGRUPPENAVN", write = TRUE, dumps = list()))
```

# Kube

- Output lagres i objektet RESULTAT, med 3 datafiler
    - RESULTAT$KUBE (full kube)
    - RESULTAT$ALLVIS (statistikkbankkube)
    - RESULTAT$QC (kvalitetskontrollkube)
- Allvisfilen lagres i mappen `DATERT/CSV`, full kube i `DATERT/R`, kvalitetskontrollkuben i mappen `QC` og ACCESS-specs i mappen `specs`
- Argumentet `alarm` kan settes til TRUE for å spille av en lyd når kuben er ferdig
- Argumentet `geonaboprikk` kan settes til FALSE for å slå av geonaboprikking

- Fildumper angis som list(NAVN = "FORMAT"), hvor format kan være "CSV", "STATA", eller "R" (evt flere med c("CSV", "STATA", "R"))
  - eksempel: `dumps = list(RSYNT1pre = "CSV")`
  - Tilgjengelige fildumper for kube
    - `MOVAVpre/MOVAVpost` (før og etter aggregering til periode)
    - `SLUTTREDIGERpre/post` (før og etter rsyntpunkt, skjer etter standardisering så kan også brukes som poststandardisering)
    - `PRIKKpre/post` (før og etter prikking, både R og STATA)
    - `RSYNT_POSTPROSESSpre/post` (før og etter rsynt-punkt etter prikkingen)

```{r}
LagKubeDatertCsv("KUBENAVN", write = T, alarm = FALSE, dumps = list()) 
```

# Lage flere kuber

- try() sørger for at man går videre til neste kube dersom en feiler
- kopier linjene for å sette opp kjøring av flere kuber etter hverandre

```{r}
try(LagKubeDatertCsv(("KUBENAVN")))
try(LagKubeDatertCsv(("KUBENAVN")))
try(LagKubeDatertCsv(("KUBENAVN")))
```

# Godkjentmappe

- Bruk kodene under for å lage nye godkjentmapper
```{r}
make_godkjent_folder(profil = "FHP", # ELLER "OVP"
                     geoniv = "K", # Eller "B", "F"
                     year = 2025)
```

# Lag friskvikfiler fra eksisterende kuber

- Laster inn godkjent KUBE og genererer friskvikfiler med samme datotag. 
- Disse legges i friskvik-csv-mappen, og overskrives om de eksisterer fra før. 
- Godkjentmapper påvirkes ikke, og de nye filene blir eventuelt med fra neste godkjentmappe som kjøres. 

- `cubename`: er navn på kuben, uten datotag. Gjeldende datotag hentes fra kubestatus
- `friskvik_id`: Default er NULL, da lages alle friskvikindikatorer som er satt opp for kuben.   
  - Kan også angi spesifikke friskvikfiler, angitt som f.eks c(1,2,3), tilsvarende ID-kolonnen. Dette kan være nyttig om du bare skal sette opp og lage en ny friskvikfil.
- `year` brukes til å finne aktuelle friskvikoppsett og riktig kubestatus-tabell. Default er produksjonsåret som ligger i options.
```{r}
generate_specific_friskvik_indicators(cubename = "KUBENAVN",
                                      friskvik_id = NULL)
```

