---
title: "khfunctions brukerfil"
author: "Vegard"
date: "2024-09-24"
output: html_document
---

# Last inn khfunctions

- Dette laster inn alle funksjoner som er nødvendig for å bruke khfunctions. 
- Disse funksjonene skal legge seg i Environment, og blir der til du restarter prosjektet. 
```{r setup, include=FALSE}
use_khfunctions()
```

# Filgruppe

- Filgruppen lagres i 

```{r cars}
LagFilgruppe("FILGRUPPENAVN", 
             versjonert = TRUE)
```

# Kube

- Output lagres i objektet RESULTAT, med 3 datafiler
    - RESULTAT$KUBE (full kube)
    - RESULTAT$ALLVIS (statistikkbankkube)
    - RESULTAT$QC (kvalitetskontrollkube)
- Kubefilen lagres i mappen `DATERT`, kvalitetskontrollkuben i mappen `QC` og ACCESS-specs i mappen `specs`

```{r}
LagKubeDatertCsv("KUBENAVN")
```


## Fildumper
For å lagre fildumper bruker du følgende kode, i formatet list(DUMPPUNKT = "FORMAT")
- Tilgjengelige formater er "CSV", "STATA" og "R". 
    - Disse kan kombineres med list(DUMPPUNKT = c("FORMAT1", "FORMAT2")) for å gi dumper på flere formater. 
- Dumppunkter Filgruppe
    - RSYNT_PRE_FGLAGRINGpre
    - RSYNT_PRE_FGLAGRINGpost
    - RESHAPEpre
    - RESHAPEpost
    - RSYNT2pre
    - RSYNT2post
    - KODEBOKpre
    - KODEBOKpost
    - RSYNT1pre
    - RSYNT1post
- Dumppunkter Kube
    - raaKUBE0
    - maKUBE0
    - anoKUBE1
    - anoKUBE2
    - anoKUBE3
    - anoKUBE4
    - KUBE_SLUTTREDIGERpre
    - KUBE_SLUTTREDIGERpost
    - STATAPRIKKpre
    - STATAPRIKKpost # Rett før postprosess, kan brukes som postprosess-pre.
    - RSYNT_POSTPROSESSpost

```{r}
dumps <- list() # Dette gir ingen dumper
dumps <- list(STATAPRIKKpre = "CSV", STATAPRIKKpost = "STATA", RSYNT_POSTPROSESSpost = c("CSV", "STATA"))

LagKubeDatertCsv("KUBENAVN", dumps = dumps)
LagFilgruppe("FILGRUPPENAVN", versjonert = TRUE, dumps = dumps)
```

