---
title: "Kvalitetskontrollrutine"
output: html_document
date: "2024-09-12"
---

De numererte overskriftene korresponderer med kolonner i KUBESTATUS-tabellen i ACCESS.

# Last inn funksjonene

```{r setup, include=FALSE}
library(qualcontrol)
```

# Endre produksjonsår ved behov

- Dette påvirker hvilken årgangsmappe output blir lagret i: 
    - PRODUKSJON/VALIDERING/QualControl/**_PRODUKSJONSÅR_**/**_KUBENAVN_**/FILDUMPER
    
```{r}
update_qcyear(2025) # Endre år ved behov
```

# Les inn fil(er), lag flaggede kuber og comparecube, lagre relevante fildumper

- Erstatt parametrene med det som gjelder for filene du skal kontrollere. Se kommentarer bak de ulike argumentene. 
    - `readfiles()` leter først i QC-mappen, og deretter i DATERT. 
- For å sjekke om filene er identiske, bruk `all.equal()`-funksjonen
- Make_comparecube:
    - Ny og gammel fil får navnene `newcube` og `oldcube`
    - Kuber flagget for uteliggere og nye/utgåtte rader får navnet `newcube_flag` og `oldcube_flag`
    - `comparecube` inneholder endringskolonner for alle verdikolonner. Alle rader i ny fil er med. 
- Fildumper lagres i mappen: PRODUKSJON/VALIDERING/QualControl/**_PRODUKSJONSÅR_**/**_KUBENAVN_**/FILDUMPER

```{r}
readfiles(cube.new = "MOBBING_0_2025-02-05-13-58", # KUBENAVN_DATOTAG. Funksjonen leser fra QC-mappen om filen finnes der, ellers DATERT. 
          modus.new = "KH", # KH eller NH
          recode.new = FALSE, # Rekode til gjeldende GEO?
          cube.old = "MOBBING_0_2024-02-23-11-28", # Kan også være NULL
          modus.old = "KH", # KH eller NH
          recode.old = TRUE, # Rekode til gjeldende GEO? 
          comparecube = TRUE, # Lage comparecube? Denne trengs videre
          outliers = TRUE, # Skal ekstremverdier beregnes?
          dumps = getOption("qualcontrol.dumps")) # default er comparecube og newcube_flag. Kan også være NULL for ingen fildumper.
```

# 1. Deskriptiv grovsjekk

## Hvilke kolonner finnes? 

- Hvilke kolonner finnes i ny fil (som skal være med ut), er disse korrekte?
- Sjekk om det er noen nye eller utgåtte kolonner sammenlignet med forrige fil. 
- Sjekker også hvilke uprikkede kolonner som er med (til bruk i kvalitetskontroll, disse blir ikke med ut)

```{r}
compare_colnames()
```

## Nivåer i dimensjonene

- Sjekk om det er noen nye eller utgåtte nivåer i de ulike dimensjonene sammenlignet med forrige fil

```{r}
compare_dimensions()
```

## Tidsserier på landsnivå

- Plotter alle måltall over tid på landsnivå, fordelt på de ulike dimensjonene.
- Brukes for å avdekke eventuell feilklassifisering eller andre underlige mønstre i tidsseriene som indikerer at noe er feil.
- Plottene lagres i mappen: PRODUKSJON/VALIDERING/QualControl/**_PRODUKSJONSÅR_**/**_KUBENAVN_**/PLOTT/TimeSeries_country, med mindre `save = FALSE`

```{r}
plot_timeseries_country(save = TRUE)
```

# 2. Batch v Batch

## Overordnet oppsummering
- Oppsummering av sammenligning mot gammel kube.
- Viser antallet identiske/forskjellige rader, antallet nye/utgåtte prikker
- For ulike rader vises min/mean/max absolutt og relativ forskjell, som sier noe om omfanget av forskjeller fra i fjor.
- Videre kontroll:
    - Bruk objektet `comparecube` i R, eller 
    - fildumpen comparecube i PRODUKSJON/VALIDERING/QualControl/**_PRODUKSJONSÅR_**/**_KUBENAVN_**/FILDUMPER for videre kontroll

```{r}
comparecube_summary(save = TRUE)
```

## Antall og sum av differ totalt
```{r}
diffvals_summary(save = TRUE)
```

## Antall og sum av differ per år
```{r}
diffvals_summary(byyear = TRUE, save = TRUE)
```

## Plott av forskjeller over tid
- Er det noen mønstre i forskjellen mellom ny og gammel kube? Blir forskjellene større jo lenger bak i tidsserien vi kommer?
- Kan fange opp om det er noe spesielt med data på enkeltår. 
- For indikatorer med sterke trender vil vi forvente større forskjeller lenger bak når dataene standardiseres mot siste år. 
- Plottene lagres i mappen: PRODUKSJON/VALIDERING/QualControl/**_PRODUKSJONSÅR_**/**_KUBENAVN_**/PLOTT/Diff_timetrends, med mindre `save = FALSE`

```{r}
plot_diff_timetrends(save = TRUE)
```

# 3. Prikking

## Er det tall under prikkegrensen?

 - Henter informasjon fra KUBER-tabellen i ACCESS og sjekker prikking av både teller og nevner
 
```{r}
check_censoring(dt = oldcube, save = TRUE)
```

## Sammenligne antall prikker

- Sammenligner antallet rader med ulike verdier av SPVFLAGG. 
- For å sammenligne fordelt på andre dimensjoner kan disse legges til i argumentet `by`, f.eks ved `by = "AAR"` eller `by = c("AAR", "KJONN")`
- Kubene filtreres slik at bare felles rader sammenlignes. 
    - Filtrering kan slås av ved å sette `filter.cubes = FALSE`
    
```{r}
compare_censoring(by = NULL, # Dimensjoner å sammenligne på tvers av, f.eks. by = c("ALDER", "KJONN")
                  filter.cubes = TRUE, # TRUE = sammenligner bare felles rader, FALSE = sammenligner alle rader inkludert nye og utgåtte 
                  save = TRUE) 
```

## Sjekke antall prikker i ny kube per årgang. 

- Sjekke at det er omtrent like mange prikker på tvers av årganger.
```{r}
compare_censoring(by = "AAR", # Sammenligner per årgang, kan også kombineres med andre dimensjoner
                  filter.cubes = TRUE, # Slås av ved å sette til FALSE
                  save = TRUE) 
```

## Sammenligne antall prikker i tidsserier

- Oppsummerer hvor mange tidsserier som har ulikt antall prikker
fra 0 (uprikket) til maks (serieprikket), både absolutt antall og i andel av totalt antall tidsserier. 
- Ny kube har vanligvis en mindre årgang, så tallene må sammenlignes litt på tvers av rader. 

```{r}
compare_censoring_timeseries(, save = TRUE)
```

# 4. Sjekk aggregering

- Bruker den første tilgjengelige av sumTELLER_uprikk, sumTELLER, TELLER_uprikk eller TELLER for sammenligning. 
    - For å sjekke hvilken som brukes kan du bruke  `select_teller_pri(names(newcube))`
- `comparison` må være en av "FL", "KF", "BK" eller "OO" for å sammenligne hhv Land (L), Fylke (F), Kommune (K), Bydel (B) og Oslo (O)

## Summerer Fylke til Land?

```{r}
compare_geolevels(comparison = "FL", save = TRUE)
```

## Summerer Kommune til Fylke?

```{r}
compare_geolevels(comparison = "KF", save = TRUE)
```

## Er Oslo kommune lik Oslo Fylke?

```{r}
compare_geolevels(comparison = "OO", save = TRUE)
```

## Summerer bydel til kommune?

```{r}
compare_geolevels(comparison = "BK", save = TRUE)
```

## Hvor stor er andelen ukjent bydel

- Beregner andelen ukjent som ratioen av totalt antall i bydel og kommune, for alle komplette strata (ikke noen prikkede eller manglende tall). 
- Dette beregnes for:
    - Første tilgjengelige av sumTELLER_uprikk, sumTELLER, TELLER_uprikk eller TELLER
    - Første tilgjengelige av sumNEVNER_uprikk, sumNEVNER, NEVNER_uprikk eller NEVNER
- For å redusere størrelsen på tabellen kan den beskjæres til å bare vise de strataene med størst andel ukjent. Dette styres ved
    - crop: TRUE/FALSE
    - maxrows: Viser de x antall største andel ukjent for hver kommune/måltall, opp til maks antall rader. 
    
```{r}
unknown_bydel(crop = TRUE, # Skal bare de strata med størst andel ukjent bydel vises? (tabellen kan bli veldig stor hvis ikke)
              maxrows = 4000, 
              save = TRUE) # Maksimalt antall rader i tabellen (fordeles jevnt på KOMMUNE og TARGET)
```

## Bydelstidsserier 

- Se om utviklingen i bydelene er i tråd med utviklingen i kommunen de tilhører. 
- Plottene lagres i mappen: PRODUKSJON/VALIDERING/QualControl/**_PRODUKSJONSÅR_**/**_KUBENAVN_**/PLOTT/TimeSeries_bydel, med mindre `save = FALSE`

```{r}
plot_timeseries_bydel(save = TRUE)
```

# 5. Sjekke ekstremverdier

## Boksplott
- Plottene lagres i mappen: PRODUKSJON/VALIDERING/QualControl/**_PRODUKSJONSÅR_**/**_KUBENAVN_**/PLOTT/Boxplot, med mindre `save = FALSE`

```{r}
plot_boxplot(onlynew = TRUE, # Skal bare nye uteliggere markeres?
             save = TRUE)
```

## Tidsserier
- Plottene lagres i mappen: PRODUKSJON/VALIDERING/QualControl/**_PRODUKSJONSÅR_**/**_KUBENAVN_**/PLOTT/TimeSeries, med mindre `save = FALSE`

```{r}
plot_timeseries(onlynew = TRUE, # Skal bare tidsserier med nye uteliggere plottes?
                save = TRUE)
```



# 6. Ekstremverdier år-til-år

## Boksplott år-til-år
- Plottene lagres i mappen: PRODUKSJON/VALIDERING/QualControl/**_PRODUKSJONSÅR_**/**_KUBENAVN_**/PLOTT/Boxplot_change, med mindre `save = FALSE`

```{r}
plot_boxplot(onlynew = TRUE, # Skal bare nye uteliggere markeres?
             change = TRUE, 
             save = TRUE)
```

## Tidsserier år-til-år
- Plottene lagres i mappen: PRODUKSJON/VALIDERING/QualControl/**_PRODUKSJONSÅR_**/**_KUBENAVN_**/PLOTT/TimeSeries_change, med mindre `save = FALSE`

```{r}
plot_timeseries(onlynew = TRUE, # Skal bare tidsserier med nye uteliggere plottes?
                change = TRUE,
                save = TRUE)
```

# EKSTRA: spesialsjekker
## Nevnerkontroll
- Sammenligner nevner mot hhv forrige ikke-missing og høyeste nevner i tidsserien
- Utviklet for ungdata-kuber, Kan brukes på alle kuber ved behov
```{r}
check_nevner_change_ungdata()
```

## Dekningsgrad prikking
- Sjekk hvor mange og hvor stor andel av geokodene per geonivå som får *minst 1 ikke-prikket tall* per år
```{r}
check_coverage_geolevel(save = TRUE)
```

- For hver GEOkode, hvor stor andel av mulige tall er uprikket (dekning) eller 
```{r}
check_coverage_geocode(save = TRUE)
```

