---
title: "Friskvik og barometersjekk"
author: "Vegard"
date: "2024-09-26"
output: html_document
---
# Last inn funksjonene

```{r setup, include=FALSE}
library(qualcontrol)
```

# Endre produksjonsår ved behov

- Dette påvirker hvilken årgangsmappe output blir lagret i: 
    - PRODUKSJON/VALIDERING/QualControl/FRISKVIKSJEKK/**_PRODUKSJONSÅR_**
    
```{r}
update_qcyear(2025) # Endre år ved behov
```

## Friskviksjekk

- Denne tar for seg alle filene i nyeste GODKJENT-mappe, og gjennomfører en rekke tester mot korresponderende kubefil (identifisert med samme datotag). 
- Output lagres som en CSV-fil i mappen PRODUKSJON/VALIDERING/QualControl/FRISKVIKSJEKK/**_PRODUKSJONSÅR_**

```{r cars}
check_friskvik(profile = "FHP", # Må være FHP eller "OVP"
               geolevel = "K", # "B", "K", eller "F"
               profileyear = NULL) # Kan angis, ellers brukes default år som kan oppdateres med update_qcyear() over. 
```


## Barometersjekk

- Sjekker om det er noen tilfeller der like verdier har fått farget prikk i barometeret
- Leser filer fra PRODUKSJON/PRODUKTER/SSRS_filer
    - default barometerfil er `inndataBaromater.dta`
    - default indikatorfil er `Indikator_F.dta` (fylke) eller `Indikator_ny.dta` (kommune/bydel)
```{r}
check_barometer(type = "FHP", # "FHP" eller "OVP"
                year = 2025, # Må angis som et firesifret tall
                geo = "kommune",# Enten "fylke", "kommune" eller "bydel"
                indikator = NULL, # Navn på indikatorfil, hvis NULL brukes default fil
                barometer = NULL) # Navn på barometerfil, hvis NULL brukes default fil
```

