---
title: "Kvalitetskontrollrutine"
output: html_document
date: "2024-09-12"
---

De numererte overskriftene korresponderer med kolonner i KUBESTATUS-tabellen i ACCESS.

# Last inn `qualcontrol`
```{r setup, include=FALSE}
library(qualcontrol)
```

# Endre parametre ved behov
- Dette påvirker hvilken årgangsmappe output blir lagret i: 
    - PRODUKSJON/VALIDERING/QC/**_PRODUKSJONSÅR_**/**_KUBENAVN_**/FILDUMPER
```{r}
options(qualcontrol.year = 2024) # Endre år ved behov
```

# Les inn fil(er), lag flaggede kuber og comparecube, lagre relevante fildumper

- Erstatt parametrene med det som gjelder for filene du skal kontrollere. Se kommentarer bak de ulike argumentene. 
    - Ny og gammel fil får navnene `newcube` og `oldcube`
    - Kuber flagget for uteliggere og nye/utgåtte rader får navnet `newcube_flag` og `oldcube_flag`
    - `comparecube` inneholder endringskolonner for alle verdikolonner. Alle rader i ny fil er med. 
    
- Fildumper lagres i mappen: PRODUKSJON/VALIDERING/QC/**_PRODUKSJONSÅR_**/**_KUBENAVN_**/FILDUMPER

```{r}
readfiles(cube.new = "FILNAVN", # KUBENAVN_DATOTAG. Funksjonen leser fra QC-mappen om filen finnes der, ellers DATERT. 
          modus.new = "KH", # KH eller NH
          recode.new = FALSE, # Rekode til gjeldende GEO?
          cube.old = "FILNAVN", # Kan også være NULL
          modus.old = "KH", #KH eller NH
          recode.old = TRUE) # Rekode til gjeldende GEO? 

make_comparecube(outliers = TRUE,
                 dumps = getOption("qualcontrol.dumps"), # default er comparecube og newcube_flag. Kan være NULL for ingen fildumper
                 overwrite = FALSE) # skal eksisternde fildumper overskrives?
```

# 1. Sjekk kolonner og dimensjoner

## Hvilke kolonner finnes? 
- Hvilke kolonner finnes i ny fil (som skal være med ut), er disse korrekte?
- Sjekk om det er noen nye eller utgåtte kolonner sammenlignet med forrige fil. 
- Sjekker også hvilke uprikkede kolonner som er med (til bruk i kvalitetskontroll, disse blir ikke med ut)
```{r}
compare_colnames()
```
## Nivåer i dimensjonene
- Sjekk om det er noen nye eller utgåtte nivåer i de ulike dimensjonene sammenlignet med forrige fil
```{r}
compare_dimensions()
```

# 2. Sjekk prikking

## Er det tall under prikkegrensen?
```{r}
check_censoring(newcube)
```
## Sammenligne antall prikker
- Sammenligner antallet rader med ulike verdier av SPVFLAGG. 
- For å sammenligne fordelt på andre dimensjoner kan disse legges til i argumentet `by`, f.eks ved `by = "AAR"` eller `by = c("AAR", "KJONN")`
- Kubene filtreres slik at bare felles rader sammenlignes. 
    - Filtrering kan slås av ved å sette `filter.cubes = FALSE`
```{r}
compare_censoring(by = NULL, # Dimensjoner å sammenligne på tvers av, f.eks. by = c("ALDER", "KJONN")
                  filter.cubes = TRUE) # Slås av ved å sette til FALSE
```

## Sammenligne antall prikker i tidsserier
- Oppsummerer hvor mange tidsserier som har ulikt antall prikker
fra 0 (uprikket) til maks (serieprikket), både absolutt antall og i andel av totalt antall tidsserier. 
- Ny kube har vanligvis en mindre årgang, så tallene må sammenlignes litt på tvers av rader. 
```{r}
compare_censoring_timeseries()
```


# 3. Sjekk aggregering mellom geonivåer og ukjent bydel

- Bruker den første tilgjengelige av sumTELLER_uprikk, sumTELLER, TELLER_uprikk eller TELLER for sammenligning. 
    - For å sjekke hvilken som brukes kan du bruke  `select_teller_pri(names(newcube))`

## Summerer Fylke til Land?
```{r}
qualcontrol::compare_geolevels(newcube, "FL")
```

## Summerer Kommune til Fylke?
```{r}
compare_geolevels("KF")
```

## Er Oslo kommune lik Oslo Fylke?
```{r}
compare_geolevels("OO")
```

## Summerer bydel til kommune?
```{r}
compare_geolevels(newcube, "BK")
```

## Hvor stor er andelen ukjent bydel
- Beregner andelen ukjent som ratioen av totalt antall i bydel og kommune, for alle komplette strata (ikke noen prikkede eller manglende tall). 
- Dette beregnes for:
    - Første tilgjengelige av sumTELLER_uprikk, sumTELLER, TELLER_uprikk eller TELLER
    - Første tilgjengelige av sumNEVNER_uprikk, sumNEVNER, NEVNER_uprikk eller NEVNER
- For å redusere størrelsen på tabellen kan den beskjæres til å bare vise de strataene med størst andel ukjent. Dette styres ved
    - crop: TRUE/FALSE
    - maxrows: Viser de x antall største andel ukjent for hver kommune/måltall, opp til maks antall rader. 
    
```{r}
unknown_bydel(crop = TRUE, # Skal bare de strata med størst andel ukjent bydel vises? (tabellen kan bli veldig stor hvis ikke)
              maxrows = 4000) # Maksimalt antall rader i tabellen (fordeles jevnt på KOMMUNE og TARGET)
```


# 4. Sjekk tidsserier på landsnivå
- Plotter alle måltall over tid på landsnivå, fordelt på de ulike dimensjonene.
- Brukes for å avdekke eventuell feilklassifisering eller andre underlige mønstre i tidsseriene som indikerer at noe er feil.
- Plottene lagres i mappen: PRODUKSJON/VALIDERING/QC/**_PRODUKSJONSÅR_**/**_KUBENAVN_**/PLOTT/TimeSeries_country, med mindre `save = FALSE`

```{r}
qualcontrol::plot_timeseries_country(save = TRUE)
```
# 5. Batch v Batch
- Oppsummering av sammenligning mot gammel kube.
- Viser antallet identiske/forskjellige rader, antallet nye/utgåtte prikker
- For ulike rader vises min/mean/max absolutt og relativ forskjell, som sier noe om omfanget av forskjeller fra i fjor.
- Videre kontroll:
    - Bruk objektet `comparecube` i R, eller 
    - fildumpen comparecube i PRODUKSJON/VALIDERING/QC/**_PRODUKSJONSÅR_**/**_KUBENAVN_**/FILDUMPER for videre kontroll

## Overordnet oppsummering
```{r}
comparecube_summary()
```

## Plott av forskjeller over tid
- Er det noen mønstre i forskjellen mellom ny og gammel kube? Blir forskjellene større jo lenger bak i tidsserien vi kommer?
- Kan fange opp om det er noe spesielt med data på enkeltår. 
- For indikatorer med sterke trender vil vi forvente større forskjeller lenger bak når dataene standardiseres mot siste år. 
- Plottene lagres i mappen: PRODUKSJON/VALIDERING/QC/**_PRODUKSJONSÅR_**/**_KUBENAVN_**/PLOTT/Diff_timetrends, med mindre `save = FALSE`
```{r}
plot_diff_timetrends(save = TRUE)
```

# 6. Diagnostiske plott
## Boksplott
- Plottene lagres i mappen: PRODUKSJON/VALIDERING/QC/**_PRODUKSJONSÅR_**/**_KUBENAVN_**/PLOTT/Boxplot, med mindre `save = FALSE`

```{r}
# KOMMER
```

## Boksplott år-til-år
- Plottene lagres i mappen: PRODUKSJON/VALIDERING/QC/**_PRODUKSJONSÅR_**/**_KUBENAVN_**/PLOTT/Boxplot_change, med mindre `save = FALSE`

```{r}
# KOMMER
```

## Tidsserier
- Plottene lagres i mappen: PRODUKSJON/VALIDERING/QC/**_PRODUKSJONSÅR_**/**_KUBENAVN_**/PLOTT/TimeSeries, med mindre `save = FALSE`

```{r}
# KOMMER
```

## Tidsserier år-til-år
- Plottene lagres i mappen: PRODUKSJON/VALIDERING/QC/**_PRODUKSJONSÅR_**/**_KUBENAVN_**/PLOTT/TimeSeries_change, med mindre `save = FALSE`

```{r}
# KOMMER
```

## Tidsserier bydel
- Plottene lagres i mappen: PRODUKSJON/VALIDERING/QC/**_PRODUKSJONSÅR_**/**_KUBENAVN_**/PLOTT/TimeSeries_bydel, med mindre `save = FALSE`

```{r}
# KOMMER
```

