---
title: "Utforsk datafil"
output: html_document
date: "2026-06-10"
---

# Laste inn pakker
- Bruker i hovedsak arrow (lese parquet) og data.table, så laster alltid inn disse
```{r}
library(arrow)
library(data.table)
```

# Laste inn en datafil

- filen lagres som data.table i environment med navnet dt (velg evt noe annet), som må brukes når man skal se på filen

```{r}
# parquet-filer
dt <- setDT(read_parquet("FILSTI.parquet"))

# csv-filer
dt <- fread("FILSTI.csv")
```

# Vise fil som tabell i eget vindu

- Her kan du sortere kolonner osv
- Kan kombineres med filtrering for å vise mindre deler av tabellen
```{r}
View(dt)
```

# Filtrering og beregning

- data.table bruker i utgangspunktet formelen dt[i, j, by]
- i = operasjoner på rader, f.eks. filtrering
- j (etter komme) = operasjoner på kolonner, f.eks. å velge ut eller lage nye kolonner
- by = grupperte operasjoner

## Filtrere rader

- Kan vises i egen sorterbar tabell med View() rundt
- Filtrene kan kombineres med & 

```{r}
# Ren filtrering på verdier 
dt[KOLONNENAVN == x]
dt[KOLONNENAVN %in% c(x, y)]
dt[KOLONNENAVN %notin% c(x,y)]
dt[ALDER == "0_120" & GEOniv == "K"]
dt[ALDER == "0_120" & GEOniv %in% c("K", "B")]

# Filtrering med regex
dt[grepl("mønster", KOLONNE)] # Velger rader hvor KOLONNE matcher mønster
dt[grepl("^STARTERMED", KOLONNE)] # ^ i mønsteret betyr at du vil ha rader som starter med, f.eks. GEO starter på 4601 for å få alle rader som hører til Bergen grepl("^4601", GEO)
dt[grepl("SLUTTERMED$", KOLONNE)] # $ i mønsteret viser til slutt, matcher på rader som slutter med dette, f.eks. GEOkoder som slutter med 99 grepl("99$", GEO)
```

## Velge kolonner

- Det enkleste er å bruke .SD og .SDcols. 
- .SD er et spesialtegn som viser til et subdatasett. Med mindre .SDcols er angitt, viser .SD til hele datasettet. 
- Kan kombineres med å filtrere rader

```{r}
dt[, .SD, .SDcols = c("KOLONNE1", "KOLONNE2", osv)]

# Eksempel: utvalgte kolonner, bare kommunetall
dt[GEOniv == "K", .SD, .SDcols = c("GEO", "sumTELLER", "MEIS", "SPVFLAGG")]
```

## Gjøre beregninger

- Kan bruke vanlige funksjoner som max, min, mean, sum
  - Nyttig spesialtegn: .N, beregner antall rader
  - Lurt å sett na.rm = TRUE, for å ignorere missing
- Grupperte beregninger ved å sette by = kolonnene du vil gruppere på
- Kan kombineres med filterfunksjonene over, om du f.eks. bare vil se på totalkategorier, enkelte geonivåer osv. 

```{r}
dt[, max(RATE, na.rm = T), by = GEOniv] # høyeste RATE per geoniv
dt[, min(MEIS, na.rm = T), by = KJONN] # minste MEIS per KJØNN
dt[, .N, by = GEOniv] # Antall rader per geoniv
dt[, mean(MEIS), by = c("GEOniv", "ALDER")] # gjennomsnittlig MEIS per GEOniv + ALDER. Bruk kolonnenavn som tekst om du skal kombinere flere med c() 
dt[GEOniv == "V", .N, by = SPVFLAGG] # Antall rader per SPV-flagg for LKS
dt[GEOniv == "V", sum(SPVFLAGG == 0) / .N] # Andelen uprikkede rader for LKS (antallet rader med SPVFLAGG == 0 delt på totalt antall rader.)
dt[GEOniv == "V", sum(SPVFLAGG == 0) / .N, by = KJONN] # Samme som over, men andelen uprikkede rader per kjønn)
dt[, sum(SPVFLAGG == 0) / .N, by = GEOniv] # Andelen uprikkede rader per GEOnivå
```

# GEO: kode til navn

- Bruk disse kodene for å hente geonavn fra geokode direkte fra klass

```{r}
# Kommune
norgeo::get_code("k")[code == 4601]

# Bydel
norgeo::get_code("b")[code == 460101]

# Levekår
norgeo::get_code("l")[code == 1103010001]
```

