---
title: "orgdata brukerkode"
output: html_document
date: "2024-09-12"
---

# Last inn orgdata-pakken
```{r setup, include=FALSE}
use_orgdata()
```

# Lag en orgdata-fil

- Denne koden bruker du for å lage en orgfil fra rådata basert på oppsett i ACCESS. 
- Uten videre spesifikasjon brukes alle filene som er definert
- For å lagre orgfilen må save = TRUE

```{r}
dt <- make_file("FILGRUPPENAVN", save = TRUE)
```

# Lag flere filgrupper på en gang

- Denne funksjonen kan bearbeide og lagre flere filgrupper på en gang

```{r}
make_filegroups("FILGRUPPENAVN1", "FILGRUPPENAVN2", etc...)
```


# Lage en fil med utvalgte rådata

- Hvilke filer som skal være med kan defineres med argumentene `koblid` og `select`
- Nyttig for å teste, uten å måtte kjøre hele prosessen på alle filene

```{r}
dt <- make_file("FILGRUPPENAVN", koblid = 48)
dt <- make_file("FILGRUPPENAVN", koblid = c(48, 72))

dt <- make_file("FILGRUPPENAVN", select = 1) #select the first valid file
dt <- make_file("FILGRUPPENAVN", select = "last") #select the most recent file
```


